臺灣士林地方法院民事判決　　　　　　　100年度訴字第135號
原　　　告　李世傳
被　　　告　陳　浩
訴訟代理人　林孜俞律師
上列當事人間損害賠償事件，本院於民國100 年3 月14日言詞辯
論終結，判決如下：
    主      文
被告應給付原告新臺幣陸拾萬元，及自民國九十九年十二月十八
日起至清償日止，按週年利率百分之五計算之利息。
原告其餘之訴駁回。
訴訟費用由被告負擔五分之二，餘由原告負擔。
本判決第一項於原告以新臺幣貳拾萬元供擔保後，得假執行。但
被告以新臺幣陸拾萬元為原告預供擔保，得免為假執行。
原告其餘假執行之聲請駁回。
    事實及理由
一、原告起訴主張：原告與證人羅昌麗為夫妻，然而被告陳浩與
    羅昌麗於民國95年起即透過msn 相識，並多欠相約進行通姦
    ，原告於99年1 月底至2 月初之間，方意外得知妻子與被告
    間之msn 對話，其內容曖昧並多次言及通姦行為，原告復於
    99年3 月9 日於臺北市○○街16號4 樓之10發現被告正與羅
    昌麗約會，經原告當場查獲，原告心灰意冷下報請司法單位
    以被告涉嫌通姦罪為由向地檢署提出告訴並偵辦中，是本件
    被告於原告婚姻關係存續中與原告之妻通姦之行為，自係不
    法侵害原告基於婚姻關係而享有之身分法益，且夫妻之親密
    關係遭此侵害，足令原告精神上產生莫大痛苦，自屬情節重
    大，原告自得依民法第184 條第1 項及同法第195 條第3項
    之規定，請求被告賠償新臺幣( 下同)100萬元之非財產上損
    害。另被告與羅昌麗通姦事件經原告查知，被告東窗事後，
    竟惱羞成怒，不思自己之過錯，為脫離通姦罪嫌，遂不法虛
    構原告與證人羅昌麗對其行使恐嚇取財，並提恐嚇取財之刑
    事告訴，進而在訴訟中透過其律師要求原告撤回妨害家庭之
    告訴，以遂其不法之目的。然而經臺灣臺北地方法院地檢署
    以99年度偵字11331 號案件偵查後，為不起訴處分在案，被
    告不願認錯，更另聲請刑事再議，亦經臺灣高等法院檢察署
    駁回再議，終使原告獲得清白。然原告因被告之誣告行為，
    致名譽身心受損，自得依侵權行為，請求被告賠償50萬元之
    非財產上損害等語。並聲明：(一)、被告應給付原告150 萬元
    及自起訴狀繕本送達翌日起至清償日止，按週年利率百分之
    5 計算之利息。(二)、願供擔保請准宣告假執行。。
二、被告則以：被告與原告之配偶即證人羅昌麗係於95年9 、10
    月間於網路聊天室認識，該網路聊天室之成員均為單身，交
    往期間羅昌麗亦告知被告沒有老公，有小孩。由於羅昌麗均
    無有配偶之跡象且被告也不方便探人隱私追問羅昌麗沒有配
    偶之原因，乃不疑有他，直至羅昌麗某日突然告知被告其夫
    從大陸回臺，被告始驚訝知悉羅昌麗係有配偶之人，並於同
    年11月間斷然與羅昌麗斷絕往來。是被告與原告往來發生性
    行為時，均不知羅昌麗係有夫之婦。又被告並未與羅昌麗於
    99年3 月9 日在臺北市○○街16號4 樓之10約會，實係羅昌
    麗主動聯絡被告請教裝潢事宜。再者，縱認被告就通姦事宜
    ，構成侵權行為，惟被告與羅昌麗雖於95年9 、10月間於網
    路上認識並曾有往來，但早在同年11月間便已斷絕聯絡，兩
    人交往時間極為短暫，嗣亦未主動聯繫羅昌麗，或有破壞原
    告與羅昌麗夫妻家庭感情之情事，原告請求100 萬元非財產
    上損害實屬過高。又被告告訴原告恐嚇取財之事，雖經臺灣
    臺北地方法院檢察署，以99年度偵字第11331 號為不起訴處
    分，惟其理由略以：「參酌被告李世傳因妻子外遇以致精神
    受有壓力等情，其於毆打告訴人之過程所為之言語，不必然
    係以恐嚇取財為目的，且又無錄音或錄影資料可供查證被告
    李世傳是否有上開恐嚇言語，當時又未見有其他人在場參與
    ，則被告李世傳是否有告訴人所述之恐嚇言語，亦無從僅以
    告訴人單方指述遽行認定」等語，是檢察官係以罪證不足不
    予起訴，被告並無虛構誣告之故意。再參被告提出其與羅昌
    麗於99年3 月25日之電話對話內容可知，羅昌麗亦承認原告
    有向被告陳稱，要拿槍幹掉被告及將被告自10樓頂丟下去等
    語，而羅昌麗對前開事實均係知情，可知被告對於原告恐嚇
    之指述，並非虛構，是被告自無誣告原告，而有侵害其名譽
    之事實等語。並聲明：(一)、原告之訴駁回。(二)、如受不利益
    判決，被告願供擔保免為假執行。
三、兩造不爭執事項：
(一)、被告與證人羅昌麗於95年9 月間至95年12月間發生性行為，
    平均次數約一星期一次。
(二)、被告曾於99年間對原告提出恐嚇取財的告訴，經臺灣臺北地
    方法院檢察署檢察官於99年8 月4 日以99年度偵字第11331
    號為不起訴處分。
四、本件經本院依民事訴訟法第271 條之1 準用同法第270 條之
    1 第1 項第3 款之規定，整理並協議簡化爭點如下：
(一)、原告以被告與其妻通姦，而依民法第195 條之規定請求非財
    產上之損害賠償有無理由？金額若干？
(二)、原告以被告對其提出恐嚇取財告訴，侵害其名譽，而依民法
    第195 條請求非財產上之損害賠償有無理由？金額若干？
五、本院得心證之理由：
(一)、原告起訴主張，證人羅昌麗為原告之妻，被告於95年9 月間
    至95年12月間與證人羅昌麗發生性行為，平均次數約一星期
    一次之事實，業據證人羅昌麗於本院審理時證述在卷( 本院
    卷第172 、173 頁)，復有原告提出之證人羅昌麗與被告msn
    之對話紀錄在卷可參( 本院卷第74至87頁) ，且被告就其於
    95年9 月間至95年12月間確有與證人羅昌麗發生性行為，平
    均次數約一星期一次之事實，亦不爭執( 參不爭執事項(一))
    ，堪可採信。被告雖辯稱：伊與證人羅昌麗發生性行為之際
    ，不知其已結婚為有配偶之人，又伊與證人羅昌麗msn 之對
    話內容，時間太久了，已無印象云云。惟其所辯，顯與證人
    羅昌麗證述：與被告發生性行為期間，被告知悉其已結婚，
    當時是透過網路聊天認識被告，有多次的網友網聚，一同唱
    歌吃飯，一起的人有很多，所有的人都知道其已結婚，聊天
    時有聊到小孩，還有家裏的事情，所以被告知道，那段時間
    與被告是以電話聯絡或msn 聊天，卷附的msn 的對話內容，
    是其與被告當時對話的內容，其不知道為什麼會留下這個紀
    錄等語不符( 本院卷第172 背面、173 頁) 。本院審酌，被
    告亦自承係與證人羅昌麗於網路聊天認識，復曾參加網友網
    聚等語( 本院卷第172 頁) ，而依證人羅昌麗當時參加網聚
    之時已逾適婚年紀( 按證人羅昌麗為55年次) ，與網友初聚
    會時，自我介紹或相互聊天，提及自身家庭狀況亦與社會常
    情相符，反觀被告自承與證人羅昌麗係於95年6 月初認識，
    復於同年9 月初至同年底，發生性行為，平均1 個星期1次
    等語，則被告與證人羅昌麗認識到最後一次發生性行為之日
    止，達約6 個月久，期間係以電話或msn 聊天，發生性行為
    之次數約1 星期1 次，顯非一般所謂一夜情之關係，足見其
    等當時之關係親密，非比尋常，然被告卻稱對證人羅昌麗之
    家庭背景，有無偶配一無所悉，顯悖於社會常情。再參酌，
    證人羅昌麗與被告發生性行為之際，係於95年間，如有刻意
    設局構陷被告，亦當於事發之際即行實施，豈有於數年後方
    再重提舊事之理。是以，本院審酌上開事證，認應以證人羅
    昌麗所證，與被告發生性行為之際，被告已知其為有配偶之
    人一事，較為可採。被告前開所辯，應無足採。
(二)、按因故意或過失，不法侵害他人之權利者，負損害賠償責任
    ；又不法侵害他人之身體、健康、名譽、自由、信用、隱私
    、貞操，或不法侵害其他人格法益而情節重大者，被害人雖
    非財產上之損害，亦得請求賠償相當之金額；前項規定，於
    不法侵害他人基於父、母、子、女或配偶關係之身分法益而
    情節重大者，準用之，民法第184 條第1 項前段、第195 條
    第1 項前段、第3 項分別定有明文。被告與原告之配偶即證
    人羅昌麗相姦，業如前述，是被告所為足以破壞原告與證人
    羅昌麗間之夫妻生活，以及原告之家庭幸福，係不法侵害原
    告基於婚姻關係而享有之身分法益，衡其情節應屬重大，原
    告主張其精神受有相當之痛苦，核與常情相符，應堪採信。
    原告依上開規定，請求被告賠償其非財產上損害，應屬有據
    。復按非財產上之損害，其核給之標準固與財產上損害之計
    算不同，然非不可斟酌雙方身分資力與加害程度，及其他各
    種情形核定相當之數額，最高法院51年台上字第223 號判例
    意旨足資參照。本院審酌原告為大專畢業，現為公司負責人
    ，年收入約200 萬元，名下有數筆不動產及數筆投資與股票
    ，而被告為高中畢業，擔任約聘室內設計師，月薪約4 萬元
    ，名下無不動產，業據兩造陳述在卷，復有稅務電子閘門財
    產所得調件明細表在卷可佐( 本院卷第182 至189 頁) ，以
    及被告與原告配偶相姦，侵害原告基於婚姻關係而享有之身
    分法益之情節，侵害之時間及其程度等一切情況，認為原告
    請求被告賠償非財產上之損害60萬元，應屬適當。逾此部分
    之請求，即無理由。
(三)、原告另主張，被告刻意虛構原告與證人羅昌麗對其恐嚇取財
    ，向臺灣臺北地方法院檢察署提出刑事告訴，嗣經該署以99
    年度偵字第11331 號為不起訴處分，被告又聲請再議，亦經
    駁回，而對原告誣告，而有侵害其名譽云云。惟按當事人主
    張有利於己之事實者，就其事實有舉證之責任，民事訴訟法
    第277 條定有明文。又按主張法律關係存在之當事人，須就
    該法律關係發生所須之特別要件，負舉證責任（最高法院48
    年台上字第824 號判例意旨參照）。而負舉證責任之當事人
    ，須證明至使法院就該待證事實獲得確實之心證，始盡其證
    明之責任，苟應負舉證責任之當事人，不能舉證，以證實其
    主張之事實為真實，即應受不利之認定。原告主張被告誣告
    之前開事實，為被告否認。依前開說明，原告自應就前開誣
    告而侵害原告名譽之事實負舉證之責。原告雖提出前開不起
    訴處分書、再議駁回處分書及為臺灣臺北地方法院99年度聲
    判字第200 號裁定為證( 本院卷第21至26頁、第160 至16 2
    頁) 。惟細繹前開不起訴處分書、駁回再議處分書及駁回交
    付審判裁定書之內容，係認雖被告於99年3 月9 日確遭原告
    毆打成傷，被告復曾提領1 萬元予原告之事實，惟並無積極
    之證據足資認定原告確有對被告恐嚇取財之事實，而為不起
    訴處分。是上開書證，既未認定原告有對被告為恐嚇取財，
    亦未認定被告有虛構事實，誣告原告，僅係依目前之事證，
    其證據尚不足以認定原告有恐嚇取財之事實。是以，原告所
    提之前開書證，尚難使本院形成被告確有刻意構陷誣告原告
    ，致侵害原告名譽之確定心證。依前開說明，自應為原告不
    利之認定。
(四)、綜上所述，被告確有與原告之偶配相姦之事實，則原告依侵
    權行為之法律關係，請求被告給付60萬元及自起訴狀繕本送
    達翌日即99年12月18日起至清償日止，按週年利率百分之5
    計算之利息，為有理由，應予准許。逾此部分之請求為無理
    由，應予駁回。另原告所舉之證據，尚無法使本院形成被告
    確有誣告而侵害其名譽之心證，則原告據此請求被告給付50
    萬元及遲延利息，為無理由，亦應駁回。
六、兩造均陳明願供擔保，請准宣告假執行及免為假執行，經核
    於法均無不合，爰酌定相當之擔保金額准許之。至原告敗訴
    部分，其假執行之聲請，即失所附麗，亦應駁回。
七、本件事證已臻明確，兩造其餘攻擊防禦方法及未經本院援用
    之證據，核與判決之結果不生影響，爰不一一論駁。另原告
    請求本院向微軟公司調取MSN 之通聯對話紀錄，惟本院審酌
    本件待證事證已臻明確，並無調取之必要，併此敘明。
八、據上論結，本件原告之訴一部為有理由，一部為無理由，依
    民事訴訟法第79條、第390 條第2 項、第392 條第2 項，判
    決如主文。
中    華    民    國   100    年    3     月    30    日
                民事第二庭  法  官  劉逸成
以上正本證明與原本無異。
如對本判決上訴，應於判決送達後20日內向本院提出上訴狀，若
委任律師提起上訴者，應一併繳納上訴審裁判費，否則本院得不
命補正逕行駁回上訴。
中    華    民    國  100     年    4     月     6    日
                            書記官  李宜蓁